【裁判字號】    95,訴,153
【裁判日期】    950331
【裁判案由】    毒品危害防制條例
【裁判全文】
臺灣基隆地方法院刑事判決               95年度訴字第153號
公  訴  人  臺灣基隆地方法院檢察署檢察官
被      告  甲○○
上列被告因毒品危害防制條例案件，經檢察官提起公訴（95年度
毒偵字第201 號）暨併案審理（95年度毒偵字第546 號），被告
並為有罪陳述，本院合議庭乃裁定由受命法官獨任以簡式審判程
序進行審理，並判決如下：
    主  文
甲○○連續施用第一級毒品，處有期徒刑玖月。
    事  實
一、甲○○前因二度違反毒品危害防制條例案件，經本院先於民
    國93年7 月16日，以93年度訴字第202 號判處有期徒刑八月
    確定；再於93年12月13日，以93年度訴字第677 號判處有期
    徒刑九月確定。嗣其上開二罪刑期接續，於93年10月28日入
    監執行，94年10月22日假釋出監（95年3 月8 日假釋期滿；
    不構成累犯）。
二、甲○○前因施用毒品案件，經觀察、勒戒後，認無繼續施用
    毒品之傾向，於92年12月11日經釋放出所，並由臺灣基隆地
    方法院檢察署檢察官於92年12月2日，以92年度毒偵字第821
    號為不起訴處分確定。
三、甲○○猶不思戒除毒癮，於觀察勒戒之戒毒療程執行完畢後
    五年以內，復基於施用第一級毒品海洛因之概括犯意，分別
    於假釋期間之95年1 月13日上午7 、8 時、95年1 月15日晚
    間10時，在基隆市○○區○○路364-2 號2 樓其住處，以將
    海洛因捲放入香煙內點燃後再予吸食之方式，連續施用第一
    級毒品海洛因2 次。嗣為警先於95年1 月13日下午7 時25分
    ，在基隆市○○街82號8 樓李文正（檢察官另案偵辦）住處
    搜索查獲，經採其尿液送驗，結果呈嗎啡（海洛因代謝後尿
    液檢出成份）陽性反應；再於95年1 月16日下午10時10分，
    在基隆市○○路、中正路口處盤查查獲，經採其尿液送驗，
    結果仍呈嗎啡陽性反應，始知上情。
四、案經基隆市警察局第二分局、第一分局分別移送臺灣基隆地
    方法院檢察署檢察官偵查起訴暨併案審理。
    理  由
壹、程序事項
    本案被告甲○○所犯者非為死刑、無期徒刑、最輕本刑為三
    年以上有期徒刑之罪或高等法院管轄第一審案件，其於準備
    程序進行中，先就被訴事實為有罪之陳述（包括併案審理部
    分），經告知其簡式審判程序之旨，並聽取公訴人、被告之
    意見後，本院業已依刑事訴訟法第二百七十三條之一第一項
    規定，裁定由受命法官獨任以簡式審判程序進行本案之審理
    。
貳、實體事項
一、前揭事實業據被告甲○○於本院審理時坦承不諱；且被告前
    後2 次為警查獲後所採集之尿液檢體，經基隆市警察局第二
    分局、第一分局分別送請昭信科技顧問股份有限公司以氣相
    層析質譜儀法為確認檢驗之結果，均呈嗎啡（海洛因代謝後
    尿液檢出成份）陽性反應，此亦有昭信科技顧問股份有限公
    司95年2 月13日濫用藥物尿液檢體檢驗報告正本2 紙暨基隆
    市警察局第二分局、第一分局偵辦毒品案件尿液檢體對照表
    2 件在卷可考；參之以酵素免疫分析或薄層定性分析等方式
    為初步篩檢者，檢驗結果雖有相當程度偽陽性之可能，然以
    氣（液）相層析、質譜分析之儀器為交叉確認者，檢驗結果
    出現偽陽性之機率則極低，因而具有公信力，核足為對涉嫌
    人不利之認定；兼以一般人注射海洛因經體內吸收代謝約30
    分鐘以後，乃轉換以嗎啡為主要成份（主要型態），陸續隨
    尿液排出體外，並以最初6 至12小時之排泄量最多。若以日
    計，約有80% 之毒品代謝物（嗎啡），可在注射後24小時以
    內隨尿液排出體外，至其他剩餘劑量則可在數日內分別隨尿
    液排出體外。此並曾經法務部調查局以90年4 月12日陸(一)
    字第90133335號函釋在案。勾稽以觀，足見被告於本院審理
    時之任意性自白，與事實相符，堪可採信。又被告前因施用
    毒品案件，經觀察、勒戒後，認無繼續施用毒品之傾向，於
    92年12月11日經釋放出所，並由臺灣基隆地方法院檢察署檢
    察官於92年12月2日，以92年度毒偵字第821號為不起訴處分
    確定等情節，亦有臺灣高等法院被告前案紀錄表、前揭不起
    訴處分書附卷可考。綜上所陳，本案事證明確，被告於觀察
    勒戒之戒毒療程執行完畢後，五年以內再犯施用毒品之犯行
    ，堪可認定，應依法論科。
二、論罪科刑：
  (一)查海洛因、安非他命類分別係毒品危害防制條例所列管之第
    一級、第二級毒品，此為該條例第二條第二項第一款、第二
    款所明定。按犯毒品危害防制條例第十條之罪（施用毒品罪
    ）者，檢察官應聲請法院裁定，令被告入勒戒處所觀察、勒
    戒，經勒戒處所陳報，認受觀察、勒戒人無繼續施用毒品傾
    向者，應即釋放，並為不起訴之處分；認有繼續施用毒品傾
    向者，即應聲請法院裁定令入戒治處所強制戒治，俟強制戒
    治期滿釋放，再為不起訴之處分。惟依上揭規定觀察勒戒或
    強制戒治執行完畢釋放後，五年內再犯毒品危害防制條例第
    十條之罪（施用毒品罪）者，檢察官即應依法追訴，毒品危
    害防制條例第二十條第一項、第二項、第二十三條第二項分
    別定有明文。
  (二)核被告於觀察勒戒執行完畢後，五年以內再犯施用第一級毒
    品海洛因之行為，係犯毒品危害防制條例第十條第一項之施
    用第一級毒品罪。被告持有第一級毒品海洛因之低度行為，
    應為施用第一級毒品之高度行為所吸收，不另論罪。又起訴
    書雖誤繕被告施用毒品之時地，然此業據蒞庭檢察官於未變
    動其社會基本事實同一性之前提下，當庭更正如本判決事實
    之所載，本於檢察一體之原則，本院當以蒞庭檢察官所到庭
    更正者，為起訴所指之犯罪時地。被告前後2 次施用第一級
    毒品海洛因，時間緊接，手法相類，所犯復係構成要件相同
    之罪名，顯係基於概括犯意而反覆為之，為連續犯，應依刑
    法第五十六條規定，以一罪論，並加重其刑。未據起訴即臺
    灣基隆地方法院檢察署95年度毒偵字第546 號併案審理部分
    ，與已經起訴並經本院認定為有罪之部分，有連續犯之裁判
    上一罪關係，詳如前述，依審判不可分之原則，自亦為起訴
    效力之所及，而為本院所應併予審理。本院審酌被告犯罪之
    動機、吸食頻率、曾有施用毒品之前科仍不知戒除，惟慮及
    其犯後坦承犯行、所犯乃戕害自己身心健康，尚未危及他人
    等一切情狀，量處如主文所示之刑。
  (三)扣案注射針筒1 支，係員警於案外人李文正住處搜索查獲，
    而為案外人李文正之所有，且與本案核無關聯，是本院自無
    從就此併為沒收之宣告。特此指明。
據上論斷，應依刑事訴訟法第二百七十三條之一第一項、第二百
九十九條第一項前段，毒品危害防制條例第二十三條第二項、第
十條第一項，刑法第十一條前段、第五十六條，判決如主文。
本案經檢察官乙○○到庭執行職務。
中    華    民    國    95    年    3     月    31    日
                  刑事第三庭法  官  王慧惠
以上正本證明與原本無異。
對於本件判決如有不服，應於收受送達後10日內，向本院提出上
訴書狀，上訴於臺灣高等法院，並按他造當事人之人數附具繕本
。
中    華    民    國    95    年    3     月    31    日
                            書記官  王一芳
附錄論罪法條：
毒品危害防制條例第10條第1項
施用第一級毒品者，處 6 月以上 5 年以下有期徒刑。


司法院資訊處製作；財團法人民間司法改革基金會備份。
